【裁判字號】    95,交抗,44
【裁判日期】    950331
【裁判案由】    聲明異議
【裁判全文】
臺灣高等法院臺中分院刑事裁定          95年度交抗字第44號
抗 告 人即
原處分機關  交通部公路總局台中區監理所豐原監理站
法定代理人  甲○○
受處分人    乙○○
上列抗告人因受處分人聲明異議案件，不服臺灣臺中地方法院中
華民國94年11月30日所為裁定（94年度交聲字第 713號）提起抗
告，本院裁定如下：
    主  文
原裁定撤銷，發回台灣台中地方法院。
    理  由
一、原處分機關略以：本案係國道公路警察局第四警察隊以公警
    局交字第 Z00000000號舉發通知單舉發受處分人乙○○駕駛
    車號9539-LB號自小客車於民國（下同）94年9月7日15時7分
    許，行經國道一號北上273公里處，因「雷達測速行速113公
    里/時，限速100公里/時，超速13公里/時；無照駕駛（禁駛
    ）」違規，受處分人於應到案日期前到案，查異議人領有聯
    結車駕駛執照，而所持之自小客車駕駛執照於94年7月5日至
    94年10月4日易處吊扣中，本站遂於94年9月26日以豐監稽違
    字第63-Z00000000號裁決書裁處罰鍰新台幣1萬2千元，並吊
    銷駕駛執照，1年內禁考等語。
二、受處分人乙○○聲明異議略以：其雖於94年7月5日至94年10
    月4日駕駛執照易處吊扣中，惟後駕駛車號9539-LB號自小客
    車違規遭警舉發，後經異議人依法繳納罰鍰，詎料原處分機
    關卻吊銷異議人之聯結車及大貨車之駕駛執照，另異議人深
    感不服，爰聲明異議等語。
三、原審裁定意旨則略以：本件受處分人所持有之自小客車汽車
    駕駛執照於94年 7月5日至94年10月4日期間執行吊扣，其復
    於94年9月7日15時 7分駕駛自小客車因超速行駛為警攔檢而
    舉發違規，受處分人對於其超速違規之部分並無爭執，惟對
    於原處分機關吊銷其聯結車及大貨車之駕駛執照異議。本院
    亦認「汽車駕駛人，因違反本條例及道路交通安全規則之規
    定，受吊扣或吊銷駕駛執照處分時，吊扣或吊銷其持有各級
    車類之駕駛執照。」「汽車駕駛人違規記點資料，汽車、機
    車應分別處理，並分別執行吊扣、吊銷其駕駛執照處分。」
    道路交通管理處罰條例第68條及道路交通管理事件統一裁罰
    標準及處理細則第67條第 2項分別定有明文；另參照交通部
    62年4月6日交路（62）字第 26106號函，其中認為：「汽車
    駕駛人受吊扣或吊銷駕駛執照處分時，吊扣或吊銷其持有各
    級車類之駕駛執照，不包括機器腳踏車駕駛執照在內。」亦
    顯示小型車以上之駕駛執照與機器腳踏車等之駕駛執照，本
    屬各自獨立之駕駛許可憑證，自應分開其吊扣、吊銷之處置
    ，是本件受處分人於汽車駕駛執照吊扣期間復駕駛自小客車
    違規，除處以罰鍰外應僅吊銷受處分人之自小客車駕駛執照
    ，原處分機關再予吊銷受處分人所持有之聯結車及大貨車駕
    駛執照部分屬不正當聯結，實難適法，且法院認事用法亦不
    受行政機關函釋之拘束。因認原處分裁決吊銷受處分人聯結
    車及大貨車之駕駛執照部分，應予撤銷。
四、原審以上揭理由認原處分機關引據道路交通管理處罰條例第
    68條規定而吊銷受處分人之駕駛執照係屬不當聯結而予撤銷
    原處分，固非無見；惟按汽車（含機車）駕駛人，因違反本
    條例及道路交通安全規則之規定，受吊扣或吊銷駕駛執照處
    分時，吊扣或吊銷其持有各級車類之駕駛執照，既為94年12
    月14日修正前道路交通管理處罰條例第68條所明定。且就立
    法內容及其精神言，本條規定顯係吊扣或吊銷駕照處分效力
    之擴大，其目的在維護大眾行的安全，駕駛人於駕照吊扣、
    吊銷期間駕駛車輛時，無論其所駕駛車輛之種類為大貨車、
    小客車、機車或其他各級車類，其所造成之公共危險均屬同
    一，不因車輛種類不同而有軒輊，為防杜再犯及給予受處分
    人相當警惕，剝奪其於一定時期內，駕駛其他各級車類之權
    利。且按行政法所謂「不當聯結禁止原則」，係指行政機關
    行使公權力、從事行政活動，不得將不具事理上關聯之事項
    與其所欲採取之措施或決定相互結合，尤其行政機關對人民
    課以一定之義務或負擔、或造成人民其他之不利益時，其採
    取之手段與所欲追求之目的之間，必須存有合理的聯結關係
    ，若欠缺此聯結關係，此項行政行為即非適法，而汽車駕駛
    人於駕駛執吊扣、吊銷期間，禁止駕駛，主要目的在於道路
    交通之維持及交通安全之維護，以確保用路安全之品質，進
    而維護人民生命、身體、財產之法益，道路交通管理處罰條
    例第21條第 4項規定於駕駛執照吊扣期間駕駛小型車者，吊
    銷其駕駛執照，又道路交通管理處罰條例於94年12月14日修
    正第68條（施行日期由行政院以命令定之），將原文中吊扣
    部分予以刪除，仍保留吊銷部分，顯見受吊銷駕駛執照處分
    時，仍有為道路交通安全之維持及交通安全之維護之目的，
    而吊銷其持有各級車類之駕駛執照；又駕駛執照之區分係為
    應車輛分類所為之區分，各類駕駛執照應考資格雖有一同之
    經歷需求，但其考驗及格，獲准駕車行駛道路則為一致，故
    吊銷汽車駕駛執照，一併吊銷其持有各級車類之駕駛執照，
    具實質上之關聯，並無「不當聯結禁止原則」之適用。準此
    ，本件受處分人上開違規行為，原處分機關依據修正前之上
    開規定，處以罰鍰並吊銷汽車駕駛執照，似非無據，原裁定
    撤銷原處分，容有可議，抗告人執此指摘原裁定不當，非無
    理由，又修該條例第68條其後既已修正，本件是否適用，復
    為顧及審級利益，爰將原裁定撤銷，發回原法院更為適法處
    理。
五、爰依道路交通事件處理辦法第26條、刑事訴訟第 413條前段
    ，裁定如主文。
中    華    民    國    95    年    3     月    31    日
            刑事第十一庭  審判長法  官  黃  梅  月
                                法  官  林  宜  民
                                法  官  林  欽  章
上列正本證明與原本無異。
不得再抗告。
                                書記官  巫  彥  佳
中    華    民    國    95    年    3     月    31    日
                                                      A


司法院資訊處製作；財團法人民間司法改革基金會備份。
